【裁判字號】    89,訴,763
【裁判日期】    900404
【裁判案由】    偽造文書等
【裁判全文】
臺灣基隆地方法院刑事判決                          八十九年度訴字第七六三號
    公  訴  人  臺灣基隆地方法院檢察署檢察官
    被      告  丙○○
右列被告因偽造文書等案件，經檢察官提起公訴(八十九年度偵字第四三一七號)，本
院判決如左：
    主      文
丙○○共同連續行使偽造私文書，足以生損害於他人，累犯，處有期徒刑陸月，如易
科罰金以參佰元折算壹日。變造之「江明隆」國民身分證上相片壹張、軍公教公營事
業機構人員行動電話業務（租用／異動）申請書上偽造之「江明隆」、「方美麗」、
「陳賴寧」、「陳志鴻」署押各壹枚均沒收。
    事      實
一、丙○○前於民國八十四年間曾因違反藥事法及麻醉藥品管理條例案件，經台灣雲
    林地方法院分別判處有期徒刑八月、六月，並定應執行刑為有期徒刑一年確定，
    甫於民國八十五年十一月四日執行完畢，仍不知悔改。丙○○與姓名年籍不詳綽
    號「阿凱」之成年男子，為圖得免付行動電話費之利益，竟基於共同犯意之聯絡
    ，於八十九年四月初某日在台北市○○區○○街之小歇泡沫紅茶店內，由「阿凱
    」交付陳賴寧、羅紹昌、翁政偉等三人之身分證影本予丙○○，丙○○則將其所
    有之照片交予「阿凱」，由「阿凱」於不詳之時間、地點，將丙○○之照片換貼
    於江明隆之身分證上並加以影印，而變造國民身分證，足生損害於戶政機關對於
    戶政管理之正確性及江明隆之權益，「阿凱」隨即於三日後在台北縣三重市○○
    路將已變造之江明隆國民身分證影本交由丙○○作為申請行動電話使用，丙○○
    復於八十九年五月中旬某日在台北縣三重市○○路底堤防邊之天橋上向姓名年籍
    不詳綽號「阿奇」之成年男子收取方美麗、陳志鴻、陳玉誼、黃麗娜國民身分證
    影本。丙○○取得前揭人之身分證影本後，竟與「阿凱」共同基於概括之犯意聯
    絡，先由丙○○以上開變造之江明隆國民身分證影本，冒用江明隆之名義，於八
    十九年六月二十日，在基隆市○○路九十六號之大地球通訊行申請代辦中華電信
    股份有限公司（下稱中華電信公司）行動電話門號，使不知情之店員代為填寫申
    請書，並在中華電信公司行動電話業務（租用／異動）申請書上代為偽簽「江明
    隆」之署押，使中華電信公司誤認其為江明隆本人，而提供000000000
    0號行動電話門號供其使用，丙○○復於同年七月二日持方美麗、陳志鴻、陳賴
    寧之國民身分證影本至上開大地球通訊行，冒稱受方美麗、陳志鴻、陳賴寧等人
    委託代為申辦中華電信公司行動電話門號，使大地球通訊行店員誤信其確實已取
    得合法授權，而代為填寫申請書及偽簽「方美麗」、「陳賴寧」、「陳志鴻」署
    押，持向不知情之中華電信公司基隆營運處行使，致中華電信公司乃同意行動電
    話通訊服務，而將0000000000、0000000000、00000
    00000號行動電話門號交付予丙○○，足以生損害於江明隆、方美麗、陳賴
    寧、陳志鴻及中華電信公司對於行動電話管理之正確性。丙○○取得上開四支行
    動電話門號後，除將0000000000號留作己用外，其餘三支行動電話門
    號則均交由「阿凱」使用，並與「阿凱」共同基於意圖為自己財產上不法利益之
    概括犯意聯絡，丙○○自八十九年八月三日起、「阿凱」自八十九年六月二十一
    日、八十九年七月五日起，分別至八十九年九月二十八日及八十九年七月十七日
    、八十九年七月二十九日、八十九年八月十三日各該門號拆機止，分別連續以各
該門號撥打電話，使中華電信公司陷於錯誤而提供通話服務，丙○○及「阿凱」
    因而分別獲得免付中華電信公司通話費用新台幣（下同）六千八百二十五元、十
    四萬九千五百零七元之不法利益。嗣於八十九年十月十五日十六時許，丙○○再
    以翁政偉、羅紹昌、黃麗娜、陳玉誼等人名義，欲向大地球通訊行申辦行動電話
    門號時，為甲○○發覺有異，報警查獲上情，並扣得江明隆、方美麗、陳賴寧、
    陳志鴻、翁政偉、羅紹昌、黃麗娜、陳玉誼等人之身分證影本。
二、案經基隆市警察局第一分局報請台灣基隆地方法院檢察署檢察官偵查起訴。
    理      由
一、被告丙○○如何於前揭時地交付照片委託「阿凱」換貼於江明隆國民身分證上，
    並持上開變造之江明隆身分證影本及方美麗、陳賴寧、陳志鴻之國民身分證影本
    向「大地球通訊行」申請代辦中華電信公司行動電話門號，利用不知情之大地球
    通訊行店員在中華電信股份有限公司基隆營運處行動電話業務（租用／異動）申
    請書上偽造「江明隆」、「方美麗」、「陳賴寧」、「陳志鴻」等人之簽名，而
    使中華電信公司將上開號碼之ＳＩＭ卡交付予丙○○使用，及丙○○與「阿凱」
    連續以各該門號免費撥打電話，使中華電信公司陷於錯誤而提供通話服務等事實
    ，迭據被告丙○○於警、偵訊及審理時坦承不諱，核與證人甲○○、乙○○於本
    院審理及警訊中之證詞互核相符，復有變造之江明隆國民身分證影本及方美麗、
    陳賴寧、陳志鴻、翁政偉、羅紹昌、黃麗娜、陳玉誼等人之國民身分證影本各一
    紙、軍公教公營事業機構人員行動電話業務（租用／異動）申請書四份及行動電
    話通話明細清單四份附卷可稽。再者，被告所申請使用之0000000000
    號、0000000000號、0000000000號、000000000
    0號行動電話除0000000000號行動電話曾於八十九年八月份繳費一次
    外，其餘自裝機後均從未繳費，此有中華電信股份有限公司台灣北區電信分公司
    基隆營運處九十年三月五日基營字第90c0700044號函在卷足憑，顯示被告自始即
    有以該行動電話通信，藉此圖得財產上不法利益之意圖甚明。綜上所述，被告之
    自白顯與事實相符，本件事證已甚明確，其犯行足堪認定，應予依法論科。
二、核被告丙○○之右揭行為，其中交付照片委託阿凱變造江明隆國民身分證後加以
    行使，係犯刑法第二百十六條、第二百十二條之行使變造特種文書罪，又利用不
    知情之大地球通訊行店員偽以「江明隆」、「方美麗」、「陳賴寧」、「陳志鴻
    」名義制作行動電話業務申請書，向中華電信公司基隆營運處提出行動電話申請
    部分，係犯刑法第二百十六條、第二百十條行使偽造私文書罪，其免費使用中華
    電信公司行動電話通信而獲不法利益部分，係犯刑法第三百三十九條第二項詐欺
    得利罪。公訴人認被告此部分之犯行係觸犯刑法第三百三十九條第三項、第一項
    之詐欺取財未遂罪嫌云云，顯有誤會，惟起訴之犯罪事實相同，爰依法變更變更
    起訴法條，附此敘明。其偽造署押為偽造私文書之階段行為，不另論罪；變造特
    種文書及偽造私文書之低度行為，均為行使變造特種文書及行使偽造私文書之高
    度行為所吸收，亦均不另論罪。被告使不知情之大地球通訊行店員代為偽造「江
    明隆」、「方美麗」、「陳賴寧」、「陳志鴻」之署押，為間接正犯。被告先後
    多次行使偽造私文書及詐欺得利之行為，時間緊接，方法相同，觸犯犯罪構成要
    件相同之罪名，顯係基於概括之犯意反覆為之，均為連續犯，應以一罪論，並均
    加重其刑。被告係為了獲得免費使用行動電話號碼通信之不法利益而行使變造特
    種文書及行使偽造私文書，三罪間有手段、目的之牽連關係，應從一重之行使偽
    造私文書罪處斷。又被告與阿凱間就上開三罪，有犯意之聯絡及行為之分擔，均
    為共同正犯。查被告前因違反藥事法及麻醉藥品管理條例案件，經台灣雲林地方
    法院判處有期徒刑八月、六月確定，並於八十五年十一月四日執行完畢，有本院
    被告全國前案紀錄表在卷可按，其於五年以內再犯有期徒刑以上之本罪，為累犯
    ，應法遞加重其刑。爰審酌被告素行不佳、犯罪之動機、變造國民身分證之目的
    係在冒名申請行動電話使用，圖得免付通話費之不法利益，其犯罪對於戶政及電
    信管理及被冒名者所生之損害、獲得利益之多寡、所造成之損害非輕，犯罪後坦
    承犯行態度良好，又尚未賠償被害人等一切情狀，量處如主文所示之刑，並諭知
    易科罰金之折算標準。
三、變造之「江明隆」國民身分證上之相片一枚，雖未扣案，但係被告所有供犯罪所
    用之物，應依刑法第三十八條第一項第二款宣告沒收，另偽造之中華電信公司基
    隆營運處行動電話業務（租用／異動）申請書上「江明隆」、「方美麗」、「陳
    賴寧」、「陳志鴻」署押各一枚，均應依刑法第二百十九條宣告沒收。
據上論斷，應依刑事訴訟法第二百九十九條第一項前段、第三百條，刑法第二十八條
、第五十六條、第二百十六條、第二百十條、第二百十二條、第三百三十九條第二項
、第一項、第五十五條、第四十七條、第四十一條第一項、第二百十九條、第三十八
條第一項第二款，罰金罰鍰提高標準條例第一條前段，判決如主文。
本案經檢察官黃士元到庭執行職務。
中      華       民      國      九十      年      四     月     四     日
                                      臺灣基隆地方法院刑事第二庭
                                          法  官  汪  梅  芬
右正本證明與原本無異。
如不服本判決，應於判決送達後十日內，向本院提出上訴狀。
                                          書記官  黃  致  祥
中      華       民      國      九十      年      四     月     六     日
【附錄論罪法條】
刑法第二百十條：
偽造、變造私文書，足以生損害於公眾或他人者，處五年以下有期徒刑。
刑法第二百十二條：
偽造、變造護照、旅券、免許證、特許證及關於品行、能力、服務或其他相類之證書
、介紹書，足以生損害於公眾或他人者，處一年以下有期徒刑，拘役或三百元以下罰
金。
刑法第二百十六條：
行使第二百十條至第二百十五條之文書者，依偽造、變造文書或登載不實事項或使登
載不實事項之規定處斷。


司法院資訊處製作；財團法人民間司法改革基金會備份。
